【裁判字號】    99,訴,27
【裁判日期】    990309
【裁判案由】    清償借款
【裁判全文】
臺灣臺中地方法院民事判決  99年度訴字第27號
原      告  臺灣中小企業銀行股份有限公司
法定代理人  戊○○
訴訟代理人  乙○○
被      告  甲○○
            丙○○
上列當事人間清償借款事件，由臺灣臺北地方法院移送前來，本
院於民國99年2月23日言詞辯論終結，判決如下：
    主      文
被告應連帶給付原告新台幣捌拾伍萬捌仟零玖拾元，及自民國九
十八年五月十五日起至清償日止，按年息百分之二．三七五計算
之利息，暨自民國九十八年六月十五日起至清償日止，逾期在六
個月以內者，按上開利率百分之十，逾期超過六個月者，就超過
部分，按上開利率百分之二十計算之違約金。
訴訟費用由被告連帶負擔。
本判決於原告以新台幣貳拾玖萬元或等值之中央政府建設公債九
十三年度甲類第四期債票供擔保後，得假執行。
    事實及理由
一、原告主張：被告丁○○（已死亡，其繼承人均拋棄繼承，尚
    未指定遺產管理人，當然停止訴訟程序中，另結）於民國97
    年7月9日邀同被告甲○○、丙○○為連帶保證人，向原告借
    款新台幣（下同）1,000,000元，並約定利息按郵政儲金二
    年期定期儲金機動利率加碼年息1.25%機動計算，郵政儲金
    二年期定期儲金利率於98年2月20日調整為1.125％，並約定
    應按月攤還本息，如未依約清償本息，即喪失期限利益，全
    部借款債務視為到期，除仍按上開利率計息外，逾期清償在
    6個月以內者，按上開利率10%，超過6個月者，按上開利率
    20%計付違約金。詎被告自98年5月15日起未依約繳納本息，
    依約已喪失期限利益，全部債務視為到期，尚欠如主文所示
    之本利及違約金未為清償。爰依連帶保證之法律關係，請求
    被告甲○○、丙○○連帶負清償責任。並聲明：被告應連帶
    給付原告858,090元及自98年5月15日起至清償日止，按年息
    2.375%計算之利息，並自98年6月15日起至清償日止，逾期
    在6個月以內者，按上開利率10%，逾期在6個月以上者，其
    超過6個月部分，按上開利率20%計算之違約金；(二)願供擔保
    ，請准宣告假執行。
二、被告抗辯：被告經濟能力不許可，現在無法還款，並聲明：
    原告之訴駁回。
三、得心證之理由：
    原告主張之上開事實，業據原告提出貸款契約書、借據、授
    信約定書、貸款資料及郵局二年期定期儲金利率表為證，並
    為被告對本件借款及其2人任本件連帶保證人等情所不爭執
    ，堪認為真實。雖被告以前詞置辯，惟按數人負同一債務，
    明示對於債權人各負全部給付之責任者，為連帶債務；連帶
    債務之債權人，得對於債務人中之一人或數人或其全體，同
    時或先後請求全部或一部之給付，民法第272條第1項及第
    273條第1項分別定有明文。又有無資力償還，乃係執行問題
    ，不得據為不負履行義務之抗辯，最高法院亦著有19年上字
    第1733號判例意旨足資參照。兩造既成立系爭連帶保證契約
    ，自應受該契約之拘束，為債權人之原告即得請求被告數人
    或全體連帶給付。再被告之清償能力若何，亦無礙於兩造均
    須受系爭連帶保證契約約定拘束之認定。被告前開抗辯，即
    無理由。再兩造於上開授信約定書第15條第1款亦約定：「
    立約人（即被告）對貴行（即原告）所負之一切債務，如有
    下列情形之一時，無須由貴行事先通知或催告，貴行得隨時
    收回部分借款或減少對立約人之授信額度或縮短借款期限，
    或視為部分或全部到期：(一)任何一宗債務不依約清償本金
    時。」亦有上開授信約定書可憑，是被告亦業已喪失期限利
    益，全部債務視為到期。從而，原告本於連帶保證之法律關
    係，請求被告連帶給付858,090元及自98年5月15日起至清償
    日止，按年息2.375%計算之利息，並自98年6月15日起至清
    償日止，逾期在6個月以內者，按上開利率10%，逾期在6個
    月以上者，其超過6個月部分，按上開利率20%計算之違約金
    ，為有理由，應予准許。原告陳明願供擔保，聲請宣告假執
    行，核無不合，爰酌定相當之擔保金額，併准許之。
四、訴訟費用負擔之依據：民事訴訟法第85條第2項。
中    華    民    國    99    年    3     月    9     日
                  民事第二庭    法  官  陳秋月
正本係照原本作成。
如對本判決上訴，須於判決送達後20日內向本院提出上訴狀。
中    華    民    國    99    年    3     月    9     日
                                書記官  廖曉鐘

司法院資訊處製作；財團法人民間司法改革基金會備份。
